【裁判字號】    95,台上,3554
【裁判日期】    950629
【裁判案由】    違反毒品危害防制條例等罪
【裁判全文】
最高法院刑事判決            九十五年度台上字第三五五四號
    上  訴  人  甲○○
                        號
上列上訴人因違反毒品危害防制條例等罪案件，不服台灣高等法
院高雄分院中華民國九十二年十月三十一日第二審判決（九十二
年度上訴字第一四八四號，起訴案號：台灣屏東地方法院檢察署
九十年度偵字第三０二六號），提起上訴，本院判決如下：
    主  文
原判決撤銷，發回台灣高等法院高雄分院。
    理  由
本件原判決撤銷第一審關於幫助販賣第二級毒品部分之不當科刑
判決，改判論處上訴人甲○○共同連續販賣第二級毒品罪刑，及
維持第一審關於論處上訴人共同連續非法販賣化學合成麻醉藥品
（累犯）罪刑部分之判決，駁回上訴人此部分在第二審之上訴，
固非無見。
惟查：(一)、有罪之判決書，應將法院依職權認定與論罪科刑有關
之事實，詳實記載，然後逐一說明其憑以認定之證據及理由，使
事實與理由兩相一致，始稱適法，倘若事實已有記載，而理由未
加說明，則為理由不備，其判決為當然違背法令。又販賣毒品或
非法販賣化學合成麻醉藥品等罪，以行為人主觀上有營利之意圖
為其要件，行為人有無此項犯罪目的條件之事實，亦應詳實記載
，然後於理由內說明其憑以認定之證據，方為適法。原判決事實
雖記載上訴人與辛夢蛟（另案判刑確定）共同基於意圖營利之概
括犯意聯絡，自民國八十六年初起至同年十月間止，在屏東縣屏
東市○○街一一四號辛夢蛟所經營之超市，連續非法販賣化學合
成麻醉藥品安非他命予蘇文哲五次，另其明知辛夢蛟意圖營利，
在前開超市販賣第二級毒品安非他命，竟又基於幫助辛夢蛟販賣
安非他命之意思，自八十八年七月間起至八十九年一月間止，於
辛夢蛟販賣安非他命予邱啟川期間，連續參與代辛夢蛟電話聯繫
邱啟川，約定交易安非他命之時地或騎車搭載辛夢蛟外出交付安
非他命予邱啟川等情，然理由內對上訴人及辛夢蛟在主觀上如何
有營利之意圖，卻未說明其所憑證據及得心證之理由，已嫌理由
不備。再原判決事實僅認定上訴人基於幫助辛夢蛟販賣安非他命
之意思，於辛夢蛟販賣安非他命予邱啟川期間，連續參與代辛夢
蛟電話聯繫邱啟川，約定交易安非他命之時、地或到辛夢蛟店裡
幫忙之時間，並曾騎車載辛夢蛟外出交付安非他命予邱啟川三次
等情，但對上訴人究係於何處為上述行為等攸關犯罪地點之事項
，卻未翔實記載，明白認定，亦難謂為適法。(二)、我國刑事訴訟
法採直接審理主義，採為判決基礎之證據資料，必須經過調查程
序，而顯出於審判庭者，始與直接審理主義符合，否則其所踐行
之訴訟程序，即屬違背法令。原判決引據證人蘇文哲、邱啟川於
查獲時經警採取其等尿液送請檢驗結果之台南市衛生局及屏東縣
衛生局檢驗成績書，資為本件科刑判決之基礎（見原判決第七頁
第五行至第七行、第九頁第十六行、第十七行）。然原審於審判
期日，並未將上開檢驗成績書向上訴人宣讀或告以要旨（見原審
卷第六十四頁至第七十八頁），使有辯解之機會，所踐行之訴訟
程序，自屬違背法令。(三)、毒品危害防制條例第四條第二項之販
賣第二級毒品罪，法定本刑為處無期徒刑或七年以上有期徒刑，
得併科新台幣七百萬元以下罰金。原判決認定上訴人自八十八年
七月間起至八十九年一月間止，以幫助辛夢蛟販賣安非他命予邱
啟川之意思，而參與辛夢蛟販賣安非他命之構成要件行為，此部
分應論以毒品危害防制條例第四條第二項之販賣第二級毒品罪之
共同正犯，並依連續犯之規定加重上訴人刑責（見原判決第十二
頁第一行至第十五行）。倘若無訛，原判決竟在未說明上訴人此
部分犯行有如何應減輕其刑之原因下，量處上訴人有期徒刑五年
二月，顯已逾越法定刑之範圍，並有判決不適用法則之違法。上
訴意旨指摘原判決違法，非全無理由，認應發回更審，期臻翔適
。
據上論結，應依刑事訴訟法第三百九十七條、第四百零一條，判
決如主文。
中    華    民    國  九十五  年    六    月  二十九  日
                      最高法院刑事第十一庭
                          審判長法官  陳  世  雄
                                法官  魏  新  和
                                法官  吳  信  銘
                                法官  徐  文  亮
                                法官  蕭  仰  歸
      本件正本證明與原本無異
                                      書  記  官
中    華    民    國  九十五  年    七    月    四    日
                                                      Ｑ


司法院資訊處製作；財團法人民間司法改革基金會備份。
